【裁判字號】    90,交上易,295
【裁判日期】    900927
【裁判案由】    過失致死
【裁判全文】
臺灣高等法院交通事件判決                        九十年度交上易字第二九五號
    上  訴  人  臺灣士林地方法院檢察署檢察官
    被      告  乙○○
    選任辯護人  李元德
右上訴人因被告過失致死案件，不服臺灣士林地方法院九十年度交易字第五八號，中
華民國九十年六月二十八日第一審判決（起訴案號：臺灣士林地方法院檢察署八十九
年度偵字第四○四四、六二一六號）提起上訴，本院判決如左：
    主  文
原判決撤銷。
乙○○因過失致人於死，處有期徒刑肆月，如易科罰金，以參佰元折算壹日。
    事  實
一、乙○○於民國 (下同)八十九年四月十八日上午，駕駛ＫＥ—五八四九號自用小
    客車，沿台北市○○○路○段內側第一車道自北向南行駛，於同日上午六時四十
    九分許，行經重慶北路二段一九二號前，乙○○原應注意在市區道路行駛，時速
    不得超過四十公里，及注意車前狀況，並隨時採取必要之安全措施，且當時亦無
    不能注意之情狀，詎竟疏未注意，猶以時速四十五公里之超速行駛，當見及正由
    西向東違規穿越馬路之行人鄭安富時，已煞車不及，致其前車角撞及鄭安富彈至
    自小客車擋風玻璃上，再摔落地面受傷。乙○○於肇事後，隨即以電話報警，並
    向前往處理之警員承認肇事，自首而接受裁判。嗣鄭安富經送醫後，仍於同年五
    月四日上午八時四十二分因顱內出血死亡。
二、案經乙○○自首、鄭安富之父母丙○、甲○告訴及台北市政府警察局大同分局移
    送台灣士林地方法院檢察署檢察官偵查起訴。
    理  由
一、訊據被告乙○○固坦承有於前揭時地駕車撞及被害人鄭安富，惟矢口否認有何過
    失致死犯行，辯稱：本案事故之發生，實因公車違規停在台北市○○○路北南向
    第二車道上，因被害人違規由公車前方鑽出，違規穿越馬路，致使伊於毫無預見
    可能性之情形下，直接撞及被害人，伊就本件車禍之發生，並無任何過失云云。
    經查：
(一)被告於八十九年四月十八日上午六時四十九分許，駕駛ＫＥ—五八四九號自用小
    客車，自北向南沿重慶北路二段行駛，行經該路段一九二號前，其右前車角撞及
    正由西向東穿越馬路之行人即被害人鄭安富，致鄭安富彈至自小客車擋風玻璃上
    ，再摔落地面等情，業據被告坦承不諱，並有道路交通事故調查報告表一紙在卷
    可稽。嗣被害人於八十九年五月四日上午八時四十二分因顱內出血死亡，亦據台
    灣士林地方法院檢察署檢察官督同法醫師相驗，有勘驗筆錄、驗斷書、相驗屍體
    證明書各一份附卷可稽。
(二)按行車速度，依標誌之規定，無標誌者，在市區道路，時速不得超過四○公里；
    又汽車行駛時，駕駛人應注意車前狀況採取必要之安全措施，道路交通安全規則
    第九十三條第一項第一款、第九十四條第三項分別定有明文。被告雖辯稱：本案
    事故之發生，係被害人違規穿越馬路所致，其無過失云云。然查被告肇事時之車
    速為時速四十五公里，業據其於警訊時坦承（見偵查卷第六頁），核與依其駕駛
    之自用小客車煞車痕八．五公尺推算之時速（四十至四十五公里）相當（參照司
    法行政部六十二年五月九日（六二）函刑字第四六四號函轉交通部道路交通安全
    督導會訂五月四日交導登（六二）字第二三二號函之「一般公路汽車煞車距離行
    車速度對照表」），而被告肇事路段之時速限制為四十公里，亦有道路交通事故
    調查表一紙附卷可稽，是被告肇事時係違規超速行駛，應可認定。又本件肇事時
    間為上午六時四十九分、天候為晴天，足見當時視線良好，並無任何不能注意之
    情況；參以該肇事路段為四線道（北向南），被告係行駛內側第一線道，縱使被
    害人係違規穿越馬路，如非被告超速行駛，其應有足夠的時間反應，並作煞停動
    作，避免危險發生，可見被告當時係因未依限速行駛，且疏未注意車前狀況採取
    必要之安全措施，致撞及被害人。依據客觀歸責理論，被告違規超速行駛及未注
    意車前狀況，已製造一個法所不容許之風險（行為不法），且該風險在具體事件
    歷程中實現，造成被害人死亡之結果（結果不法）。因此，被害人死亡之結果，
    應可歸責於被告。被告上開所辯，並不足採。次按行人穿越道路，設有行人穿越
    道、人行天橋或人行地下道者，必須經由行人穿越道、人行天橋或人行地下道穿
    越，不得在其三十公尺內範圍內穿越道路，道路交通安全規則第一百三十四條第
    一款定有明文。本件肇事處南側路口有劃行人穿越道，北側路口有人行地下道，
    業據警員游添賢記載於道路交通事故調查表上，是被害人鄭安富於此處穿越道路
    ，顯已違反上開交通安全規則之規定，係屬違規穿越道路，被害人不按規定穿越
    道路，造成自己死亡，亦難辭其咎，與有過失，惟被害人之死亡與被告之過失行
    為具有相當因果關係，被告仍難解免刑責。至於被告辯稱：事發當時有一輛公車
    在其右方直行，被害人係自該輛公車前方出現云云，然因被告無法提出證據證明
    其所辯為真實，故尚難認為有合理之可疑，而為有利於被告之事實認定。本件事
    證明確，犯行堪予認定。
二、核被告所為，係犯刑法第二百七十六條第一項之過失致死罪。被告於肇事後即以
    電話報警，並向前往處理之警員承認肇事等情，業據其供承在卷，核與證人即到
    場處理警員游添賢證述相符（見偵查卷第四七頁），並有台北市政府警察局大同
    分局刑事案件移送書一份、九十年五月十四日北市警同分刑字第九０六一五六九
    四００號函一紙附卷可參。是被告係對於未發覺之罪自首而受裁判，應依刑法第
    六十二條前段之規定減輕其刑。原審予以被告論罪科刑，固非無見，惟查，被告
    超速行駛，並為肇事原因，已如前述，原判決認被害人死亡之結果，不可歸責於
    被告違規超速行駛行為，尚有未洽；又被告肇事後迄未與被害人家屬和解理賠，
    原判決僅量處有期徒刑二月，並諭知緩刑三年，容有輕縱。公訴人依被害人家屬
    聲請上訴意旨執上理由指摘原判決不當，為有理由，應由本院將原判決撤銷改判
    。爰審酌被告素行、過失程度、被害人同有過失，迄未與被害人家屬和解理賠、
    犯後態度等一切情狀，量處如主文第二項所示之刑。查被告行為後刑法第四十一
    條已於九十年一月十日修正公布，並自同年月十二日生效，得易科罰金者，修正
    為犯最重本刑為五年以下有期徒刑以下之刑之罪，與修正前條文規定犯最重本刑
    為三年以下有期徒刑以下之刑之罪比較，以修正後條文有利於被告，依刑法第二
    條第一項前段規定，應適用修正後之刑法第四十一條第一項前段。故依該條規定
    ，諭知被告有期徒刑易科罰金之折算標準。
據上論斷，應依刑事訴訟法第三百六十九條第一項前段、第三百六十四條、第二百九
十九條第一項前段，刑法第二條第一項前段、第二百七十六條第一項、第六十二條前
段、第四十一條第一項前段、罰金罰鍰提高標準條例第一條前段、第二條，判決如主
文。
本案經檢察官王安明到庭執行職務。
中      華      民      國     九十     年      九      月    二十七    日
                              台灣高等法院刑事第七庭
                                  審判長法  官  吳  啟  民
                                        法  官  施  俊  堯
             法  官  蘇  隆  惠
右正本證明與原本無異。
不得上訴。
                                        書記官  周  素  秋
中      華      民      國     九十     年      九      月    二十八    日
附錄：本案論罪科刑法條全文
刑法第二百七十六條第一項
因過失致人於死者，處二年以下有期徒刑、拘役或二千元以下罰金。
從事業務之人，因業務上之過失犯前項之罪者，處五年以下有期徒刑或拘役，得併科
三千元以下罰金。


司法院資訊處製作；財團法人民間司法改革基金會備份。
